【裁判字號】    92,易,1599
【裁判日期】    921212
【裁判案由】    詐欺
【裁判全文】
台灣高雄地方法院刑事判決                          九十二年易字第一五九九號
    公  訴  人  台灣高雄地方法院檢察署檢察官
    被      告  甲○○
    選任辯護人  林伯祥律師
右列被告因因詐欺案件，經檢察官聲請簡易判決處刑（九十一年度偵字第一九五三七
號），本院認不宜以簡易判決處刑（九十二年度簡字第二三三六號），爰適用通常程
序審理，判決如左：
    主  文
甲○○無罪。
    理  由
一、公訴意旨略以：被告甲○○原任職於告訴人公司即丁○○○顧問有限公司台北總
    公司（以下簡稱「維京公司」），惟自民國八十七年七月三十日無故連續曠職，
    復於同年八月一日遭「維京公司」解僱後，明知自己已非「維京公司」之職員，
    竟意圖為翰穎國際顧問股份有限公司（以下簡稱「翰穎公司」）不法所有，於八
    十七年八月四日以電話告知經濟日報南高雄辦事處（以下簡稱「上開報社」）送
    報員陳惠卿，假籍「維京公司」名義，囑託陳惠卿將「維京公司」所訂閱報紙，
    自該日起轉送至高雄市○○街一三七號十八樓「翰穎公司」，致使陳惠卿因此陷
    於錯誤，從該日起至八十八年五月二十六日止，均將報紙送至「翰穎公司」，致
    「維京公司」受有報費損害，因認被告甲○○涉犯刑法第三百三十九條第一項之
    詐欺罪嫌。
二、按犯罪事實應依證據認定之，無證據不得推定其犯罪事實。次按不能證明被告犯
    罪者，應諭知無罪之判決，刑事訴訟法第一百五十四條、第三百零一條第一項分
    別定有明文。又認定不利於被告之事實，須依積極證據，苟積極證據不足為不利
    於被告事實之認定時，即應為有利於被告之認定，更不必有何有利之證據；另刑
    事訴訟法上所謂認定犯罪事實之證據，係指足以認定被告確有犯罪行為之積極證
    據而言，該項證據自須適合於被告犯罪事實之認定，始得採為斷罪資料（最高法
    院三十年上字第八一六號判例、最高法院二十九年上字第三一０五號判例參照）
    。再告訴人之告訴，係以使被告受刑事追訴為目的，是其陳述是否與事實相符，
    仍應調查其他證據以資審認（最高法院五十二年台上字第一三００號判例參照）
    ，苟無其他證據足以證明告訴人之指訴係為真實，自難僅憑告訴人指訴而為被告
    有罪之判決。又按刑法第三百三十九條第一項之詐欺罪之成立，以意圖為自己或
    第三人不法所有，以詐術使人將本人或第三人之物交付為要件，如行為人並未施
    用詐術，或其所用方法不能認係詐術，亦不致使人陷於錯誤，即均與該條之構成
    要件有間，有最高法院四十六年度臺上字第二六０號判例可資參照
三、本件公訴人認被告甲○○涉有詐欺罪嫌，無非係以告訴代理人黃奐川之指訴，證
    人陳惠卿之證詞，及證人陳惠卿所書寫致「維京公司」說明轉送報紙經過之書據
    影本一紙，為其論罪之依據。訊據被告甲○○則堅決否認有何詐欺之犯行，辯稱
    ：我並沒有詐欺的意思，也不知道這份報紙是誰訂的，我原來在「維京公司」擔
    任業務助理的工作，我只是純粹聽從經理乙○○的指示，以電話通知報社將報紙
    從「維京公司」轉至「翰穎公司」而已，我以為乙○○和告訴人方面已經都談好
    了等語。
四、經查：
  (一)被告甲○○原任職於「維京公司」，於八十七年七月底自「維京公司」離職，轉
    往「翰穎公司」任職，其並於八十七年八月四日，以電話通知上開報社送報員陳
    惠卿，將原送至位於高雄市○○街一三三號二十七樓「維京公司」之經濟日報，
    改送至位於高雄市○○街一三七號十八樓，是自該日起至八十八年五月二十六日
    止，上開報社即均將經濟日報送至高雄市○○街一三七號十八樓（即「翰穎公司
    」處所）一節，業據被告甲○○坦承不諱，核與證人陳惠卿、乙○○之證述均相
    符合，堪認此部分應與事實相符，合先敘明。
  (二)告訴人「維京公司」雖一再指稱：前述遭被告通知上開報社轉送至「翰穎公司」
    之經濟日報，乃係告訴人所付費訂閱之報紙云云。惟查：
  告訴人自始至終均無法提出任何相關之訂閱或繳費單據，足資證明該份報紙確為
    其所訂閱或付費；又告訴代理人於偵查中雖曾提出證人陳惠卿致「維京公司」之
    傳真一份，其中內容有：「貴公司於八十七年五月二十八日起訂經濟日報，訂報
    人“呂小姐”」等文字（見九十一年度他字第一七九四號偵查卷第五十三頁），
    然證人陳惠卿於本院調查時，對於究係何人訂報一情亦僅證稱：是總社通知我們
    送報的，「維京公司」並不是向我們分支單位訂閱，所以我不知道他是如何訂報
    的等語（見本院九十二年七月二十一日訊問筆錄），足見證人陳惠卿對於究係何
    人訂報之細節，亦不甚瞭解。
  證人乙○○於本院審理時結證稱：該份經濟日報乃係我個人以信用卡所訂閱的，
    與「維京公司」沒有關係，當時是因為報社的人到「維京公司」推銷，希望我訂
    報並預付一年的報費，我才拿信用卡請被告幫我訂報，所以報費是我自己支付的
    ，訂報當時我尚在「維京公司」工作，並住在公司裡（即高雄市○○街一三三號
    二七樓），所以才叫報社將報紙送到該處，後來也是我請被告將報紙轉送至高雄
    市○○街一三七號十八樓的等語明確（見本院九十二年十一月二十六日審判筆錄
    ）；佐以證人乙○○於八十七年六月份之慶豐銀行信用卡繳款通知書上，確有一
    筆數額為新台幣（下同）五千五百元之報費支出，此有該信用卡繳款通知書影本
    一紙在卷可按。
  雖前述由證人乙○○持信用卡所為之該筆消費支出項目，依據前開信用卡繳款通
    知書所載係訂閱「中國時報」，而非「經濟日報」；然證人陳惠卿證稱：被告有
    說要訂中國時報，但中國時報沒有送完一年，因為拿不到錢云云（均見本院九十
    二年七月二十一日訊問筆錄），衡以證人乙○○既已預付一整年之報費，則倘其
    所訂閱之報紙確為中國時報，自不會發生如證人陳惠卿所述因未支付報費而停送
    報紙之情形。再證人陳惠卿證稱：我只知道該份報紙是「維京公司」的人訂的，
    但究竟是誰，因客戶資料只保存兩年，所以無存查起等語（見本院九十二年七月
    二十一日訊問筆錄），而證人乙○○訂報當時，與被告均尚任職於「維京公司」
    ，其等又請報社將所訂閱之報紙送至「維京公司」處，是否因而使證人陳惠卿於
    主觀上認為訂報者即係「維京公司」，亦不無可能。再經濟日報與中國時報雖為
    不同之發行報系，然此與派報系統及消費者之訂閱、付款間，並不必然有所排斥
    ，此觀證人陳惠卿雖任職為經濟日報南高雄辦事處，仍可接受被告訂閱中國時報
    一節即可自明；是證人乙○○之證述顯較證人陳惠卿所述可採。
  告訴人所提證人陳惠卿書立之「轉送報紙經過之書據」，係證人陳惠卿應告訴人
    之要求而書立，此為告訴代理人黃奐川所自承，且由該書據內容：「一直送報至
    今88/5/26」，顯見該書據係於八十八年五月二十六日後始書立，則該份報紙如
    為告訴人所訂閱，豈有於距被告於八十七年七月三十日離職、八十七年八月四日
    該份報紙改送他址已長達近一年後，告訴人始進行查詢報紙轉送作業，是自難以
    上開書據為被告不利之認定。
  綜上所述，該份報紙是否確為告訴人所訂閱，尚非無疑。
  (三)再查，被告一再辯稱：其之所以通知上開報社將該份報紙之送報地點，由「維京
    公司」改至「翰穎公司」，係依證人乙○○之交待而為等語，核與證人乙○○於
    本院之證述均相符合；且衡諸被告當時僅擔任「維京公司」之業務助理，為一單
    純之受薪階級，其對於證人乙○○與「維京公司」負責人丙○○間所存糾紛之詳
    細情形，應不知情，而證人乙○○本既係「維京公司」之經理，被告聽從證人乙
    ○○之交待而通知報社變更送報地址，實難遽謂被告有何意圖為自己不法所有之
    犯意，而施用詐術之情形。末佐以證人乙○○於八十七年七月底時，亦曾交代被
    告及其他「維京公司」之職員，將原置於「維京公司」之家具，搬遷至高雄市○
    ○街一三七號十八樓處，後「維京公司」於八十七年間即曾對被告等人就該起搬
    遷家具事件提出侵佔之告訴，後經台灣高雄地方法院檢察署檢察官以八十七年度
    偵字第一八八七九號，對被告為不起訴處分確定，此有該不起訴處分書在卷可按
    ；觀諸本件被告通知報社變更送報地址之時空背景，與前述受證人乙○○交待而
    搬遷家具，應可認係屬同一事件，益可證被告並無何不法所有之意圖，或有何施
    用詐術之情形，是被告辯稱伊僅係單純依照證人乙○○之指示，通知報社變更送
    報地址等語，堪以採信。
  (四)綜上所述，公訴人所舉之證據，尚無法使本院得被告有詐欺犯行之確信，本院復
    查無其他積極證據，足認被告有何公訴人所指之詐欺犯行，其犯罪自屬不能證明
    ，揆諸前開法條規定及判例意旨，自應諭知被告無罪之判決
據上論斷，應依刑事訴訟法第三百零一條第一項前段、第四百五十二條，判決如主文
。
中      華      民      國      九十二      年    十二  月      十二    日
                                  臺灣高雄地方法院刑事第八庭
                                      審判長法官  曾逸誠
                                            法官  謝雨真
                                            法官  盧怡秀
右正本證明與原本無異。
如不服本判決，應於判決送達後十日內，向本院提出上訴狀。
                                          書記官  林佳蓉
中      華      民      國      九十二      年    十二  月      十五    日


司法院資訊處製作；財團法人民間司法改革基金會備份。
